【裁判字號】    98,中交簡上,520
【裁判日期】    980702
【裁判案由】    公共危險
【裁判全文】
臺灣臺中地方法院刑事判決         98年度中交簡上字第520號
上  訴  人  丙○○
上列被告因公共危險案件，不服本院臺中簡易庭98年度中交簡字
第753號中華民國98年4月9日第一審判決（聲請簡易判決處刑案
號：98年度偵字第4163號），提起上訴，本院合議庭為第二審判
決如下
    主    文
上訴駁回。
    犯罪事實
一、丙○○前於民國95年間，因賭博案件，經本院以96年度易字
    第22號判處有期徒刑4月確定，嗣經減為有期徒刑2月，於97
    年4月24日易科罰金執行完畢。猶不知警惕，於98年1月26
    日夜間10時許，在其位於臺中市○區○○路319巷2號之住處
    內，食用含有酒精成分之食物，已達不能安全駕駛動力交通
    工具之狀態，竟仍於同日夜間11時許，騎乘車牌號碼PT9-
    598號重型機車上路。嗣於翌日0時44分許，行經臺中市西屯
    區○○○路與漢口路口時，因不勝酒力而未注意右側來車即
    右轉，致與由乙○○所騎乘之車牌號碼520-DSD號重型機車
    發生擦撞，致乙○○受有2顆門牙掉落、前額擦傷、膝蓋挫
    傷合併擦傷、手肘及手腕擦傷合併挫傷等傷害（過失傷害部
    分，業經雙方和解，未據告訴），經警於98年1月27日凌晨1
    時20分許，對丙○○為酒精濃度測試，測得每公升呼氣含有
    0.53毫克之酒精濃度。
二、案經臺中市警察局第六分局報告臺灣臺中地方法院檢察署檢
    察官偵查起訴。
    理    由
一、上訴人即被告（下稱被告）丙○○於前揭時、地，食用含有
    酒精成分之食物後，於96年1月26日夜間11時許，騎乘車牌
    號碼PT9-598號重型機車上路，嗣與證人乙○○所騎乘之
    520-DSD重型機車發生擦撞而肇事，經警於98年1月27日凌晨
    1時20分許，對其測得呼氣酒精濃度為每公升0.53毫克等情
    ，業據被告於警詢、偵查及本院審理時均坦承不諱，並有證
    人乙○○於警詢時之證述可參，復有酒精測定紀錄表、刑法
    第一百八十五條之三案件測試觀察紀錄表、汽機車駕駛人酒
    後生理協調平衡檢測紀錄表、臺中市警察局舉發違反道路交
    通管理事件通知單、道路交通事故調查報告表(二)、道路交通
    事故現場圖及肇事現場照片10張等附卷足資佐憑（見警卷第
    10 頁至第13頁、第19頁至第25頁），應為真實。
二、被告丙○○雖否認有何公共危險之犯行，並辯稱原審判決以
    倒推計算被告呼氣酒精濃度而認被告有公共危險，即屬以推
    測、擬制之方法而不利被告認定，判決自有違誤，且伊於駕
    車時意識清楚，並無不能安全駕駛之情形云云。然按酒精對
    人體之作用，因個人體質而有不同，究需飲用多少數量之酒
    類或呼氣及血液中酒精含量達如何之濃度始為不能安全駕駛
    ，尚難為一致之規定，此亦刑法未以飲酒數量或呼氣及血液
    中酒精含量濃度，作為酒後不能安全駕駛動力交通工具而駕
    駛之公共危險罪構成要件之故，自應以行為人酒後之實際駕
    駛行為、反應、精神狀態等客觀可察之狀況資為判斷。本件
    被告坦認於駕車前確有食用含有酒精成分之食物之事實，而
    為警查獲時，所測量呼氣中酒精濃度為每公升0.53毫克，又
    查被告自承其於98年1月26日夜間11時許開始騎乘機車上路
    ，嗣警員於翌日凌晨1時20分許始對被告進行測試，亦即被
    告自開始騎車至酒測之時間相距達2.333小時以上，是以關
    於被告有無不能安全駕駛之事實，自應以其開始騎車時之狀
    態為據，始為公允正確。而按體內酒精含量由開始飲酒時的
    0％，依飲酒量漸漸累積增加，在完成飲酒時體內酒精含量
    達到最高，隨後依代謝率逐漸代謝，至於體內酒精含量倒推
    計算代謝率，依交通部運輸研究所於77年8月間針對國人進
    行實驗研究指出為每小時每公升0.0628毫克（引自陳高村著
    吐氣中酒精含量倒推計算過程一文），則依此一國人體內酒
    精含量之代謝率計算，被告於騎車之始，體內所含酒精濃度
    應已超過每公升0.6765毫克（計算式為0.53 mg/L＋0.0628m
    g/ L×2.333hr=0.6765mg /L），應可認定。是被告騎車時
    ，其呼氣所含酒精濃度已逾道路交通安全規則第114條第2款
    所定呼氣所含酒精濃度超過每公升0.25毫克而不得駕車之程
    度2倍以上，已具相當之危險性。再參酌德國、美國之認定
    標準，對於呼氣酒精濃度已達每公升0.55毫克時，就人之生
    理方面，已產生視覺反應遲鈍、影像不能集中，同時不能看
    清前方路況及車旁照後鏡等狀況，其肇事率為一般正常人之
    10倍，認已達「不能安全駕駛」之標準，此亦有法務部於88
    年5月10日邀集交通部、行政院衛生署、內政部警政署、中
    央警察大學等單位相關人員召開之研商訂定刑法第一百八十
    五條之三服用毒品、麻醉藥品、酒類或其他相類之物，不能
    安全駕駛交通工具之認定標準會議結論可參。而查，本案被
    告飲酒後騎乘上開重型機車，與證人乙○○騎乘之重型機車
    發生碰撞而肇事，且被告於查獲、測試或訊問過程，有語無
    倫次、多語等情事，並經以生理協調平衡檢測結果，亦均呈
    不合格等情，有證人乙○○於警詢之證述及卷附之道路交通
    事故調查報告表(二)、道路交通事故現場圖、肇事現場照片10
    張、刑法第一百八十五條之三案件測試觀察紀錄表及汽機車
    駕駛人酒後生理協調平衡檢測紀錄表附卷足參，則綜上各情
    相互以參，足認係被告係因酒後受酒精影響致其注意力、反
    應力、感知能力、駕駛能力均降低，已達不能安全駕駛動力
    交通工具之工具之狀態之事實，已堪認定。是本案事證明確
    ，被告犯行堪以認定，應予依法論科。
二、核被告丙○○所為，係犯刑法第185條之3服用酒類不能安全
    駕駛動力交通工具而駕駛罪。另被告95年間，因賭博案件，
    經本院以96年度易字第22號判處有期徒刑4月確定，嗣經減
    為有期徒刑2月，於97年4月24日易科罰金執行完畢之事實，
    有臺灣高等法院被告前案紀錄表可按，被告受有期徒刑執行
    完畢後，5年以內故意再犯本件有期徒刑以上之罪，為累犯
    ，應依刑法第47條第1項之規定，予以加重其刑。原審判決
    因認被告罪行事證明確，適用刑法第185條之3、第47條第1
    項、第41條第1項前段，刑法施行法第1條之1第1項（贅引第
    2項但書，應予更正）之規定，對被告判處拘役55日，並諭
    知有期徒刑易科罰金之折算標準，其認事用法並無違誤，量
    刑亦稱妥適，自應予維持。被告上訴意旨辯稱仍執前詞認原
    審判決以倒推計算呼氣酒精濃度係推測、擬制，不足作為對
    其不利之認定，並辯稱其騎車時，並未達不能安全駕駛之程
    度，而無公共危險犯行云云，均核為無理由，應駁回其上訴
    。
據上論斷，應依刑事訴訟法第455條之1第1、3項、第368條，判
決如主文。
本案經檢察官甲○○到庭執行職務。
中    華    民    國    98    年    7     月     2    日
                  刑事第三庭  審判長法  官  周瑞芬
                                    法  官  楊曉惠
                                    法  官  李慧瑜
上正本證明與原本無異。
不得上訴。
                                    書記官  陳青瑜
中    華    民    國    98    年    7     月     2    日


司法院資訊處製作；財團法人民間司法改革基金會備份。
